臺灣高雄地方法院民事判決　　　　　　 100年度訴字第1022號
原　　　告　許黃桂華
被　　　告　林雅芳
當事人間損害賠償事件，本院民國100年8月4日言詞辯論終結，
判決如下：
    主      文
被告應給付原告新台幣肆拾貳萬參仟貳佰貳拾伍元及自民國一０
０年四月二十九日起至清償日止，按週年利率百分之五計算之利
息。
原告其餘之訴駁回。
訴訟費用由被告負擔五分之三，餘由原告負擔。
本判決關於原告勝訴部分得假執行。
原告其餘假執行之聲請駁回。
    事實及理由
一、原告主張：被告於民國98年4 月29日下午3 時50分許，騎乘
    車牌號碼OMU-227 號重型機車，沿高雄市前鎮區○○○路混
    合車道由南往北方向行駛，途經該路與復興三路交岔路口以
    南50公尺處時，本應注意機車在同一車道行駛時，除擬超越
    前車外，後車與前車之間應保持隨時可以煞停之距離，並應
    注意車前狀況，隨時採取必要之安全措施，而當時並無不能
    注意之情事，詎被告疏未注意車前狀況及與前車保持隨時可
    以煞停之距離，乃自後方追撞同向行駛在前由原告騎乘之車
    牌號碼XUI-377 號重型機車，致原告人車倒地，並受有左脛
    腓骨粉碎性骨折、左第二、三、四掌骨骨折等傷害。原告因
    系爭事故受傷，業已支付醫藥費（下同）44,861元，於受傷
    期間為補充鈣質購買龜鹿二仙膠支出30,000元，及為行動之
    需購買輪椅、助行器、柺杖而支出8,450 元；而原告住院及
    術後須由專人看護80日，受有160,000 元看護費用之損失；
    而原告為前往醫院就診，計支出計程車費9,300 元；又原告
    原係在高雄市鹽埕區○○○路239 巷24號自行經營統一男飾
    百貨，每月營業額約為7 至10萬元，因系爭事故受傷而4 個
    月無法招呼客人，每月短少收入30,000元，計損失120,000
    元；另原告為維修車牌號碼XUI-377 號機車，支出修理費1,
    940 元，亦應由被告負責賠償；再原告因系爭事故受傷後，
    行走不便無法久站，且出現害怕焦慮及失眠等症狀，精神遭
    受莫大痛苦，被告自應賠償精神慰撫金300,000 元，為此乃
    依侵權行為損害賠償請求權請求判令被告應給付原告674,55
    0 元及自起訴狀繕本送達翌日即100 年4 月29日起至清償日
    止按週年利率百分之五計算之利息，並願供擔保請准為假執
    行之宣告。
二、被告則以：對原告因系爭車禍事故受傷之事實並不爭執，惟
    依其傷勢並無購買龜鹿二仙膠等營養品之必要，且其均係由
    家人或親戚代為照顧，應不得為看護費之請求；又原告主張
    營業收入減少部分，並未舉證，亦不足採信，另被告多年來
    未有收入，實無力負擔原告請求之高額賠償，況原告請求之
    金額尚應扣除強制責任險理賠之金額，本件原告主張為無理
    由，爰聲明求為判決原告之訴駁回。
三、兩造不爭執事項：
  (一)、被告於98年4 月29日下午3 時50分許，騎乘車牌號碼OMU-
      227 號重型機車，沿高雄市前鎮區○○○路混合車道由南
      往北方向行駛，途經該路與復興三路交岔路口以南50公尺
      處時，疏未注意車前狀況及與前車保持隨時可以煞停之距
      離，自後方追撞同向行駛在前由原告騎乘之車牌號碼XUI-
      377 號重型機車，致原告人車倒地，受有左脛腓骨粉碎性
      骨折、左第二、三、四掌骨骨折等傷害。
  (二)、原告因系爭事故受傷，支出醫療費用44,861元。
  (三)、原告為修繕機車支出1,940元。
  (四)、原告已領取強制責任險理賠70,446元。
四、本院得心證之理由：
  (一)、被告應否負損害賠償責任：
      按「因故意或過失，不法侵害他人之權利者，負損害賠償
      責任」、「汽車在同一車道行駛時，除擬超越前車外，後
      車與前車之間應保持隨時可以煞停之距離」、「汽車行駛
      時，駕駛人應注意車前狀況及兩車併行之間隔，並隨時採
      取必要之安全措施」，民法第184 條第1 項前段、道路交
      通安全規則第94條第1 項、第3 項分別定有明文。被告於
      上開時、地乃因未注意車前狀況並與前車保持隨時可以煞
      停之距離，自後追撞原告所騎乘之機車而使之成傷已如前
      述，是本件被告既因有違反上開規定之過失而致原告受傷
      ，其於原告所受之損害自應負賠償責任，則原告依侵權行
      為損害賠償請求權主張被告應負賠償責任，依法洵屬有據
      。
  (二)、原告得請求被告賠償之金額若干：
      按「不法侵害他人之身體或健康者，對於被害人因此喪失
      或減少勞動能力，或增加生活上之需要時，應負損害賠償
      責任」，又「不法侵害他人之身體、健康、名譽、自由、
      信用、隱私、貞操，或不法侵害其他人格法益而情節重大
      者，被害人雖非財產上之損害，亦得請求賠償相當之金額
      」，民法第193 條第1 項及第195 條第1 項分別定有明文
      。本件被告乃因上開過失而應負侵權行為之損害賠償責任
      已如前述，茲就原告所得請求之損害賠償金額計算如后：
    1.醫藥費用部分：
      原告主張其因本件車禍受傷，業已支付醫療費用44,861元
      乙節，此有重仁骨科醫院收據、藥品明細暨收據、醫藥費
      收據、醫療費用收據等件在卷可稽（見調解卷第13至24頁
      ），復為被告所不爭執，經核上開費用均係其醫療所必要
      之支出，依法自應予以准許。
    2.營養品及輔助醫療用具部分：
      原告主張其購買龜鹿二仙膠支付30,000元及購買輪椅、助
      行器、柺杖支出8,450元云云，並提出藥局收據等件為憑
      （見調解卷第25至27頁），經核上開醫療器材確為一般腳
      部受傷行動不便者所必需，依法自應允許；惟原告就其服
      用龜鹿二仙膠之必要性及與其所受傷勢間有何因果關係並
      未舉證以實其說，其此部分主張實難採信而不應准許。
    3.看護費部分：
      原告主張其因受傷須由專人照護80日，受有看護費用之損
      失計160,000 元等語，並提出收據等件為證，而本院經函
      詢重仁骨科醫院關於原告出院後需專人照顧之期間為何，
      則據覆為「首次住院，出院後因上下肢皆骨折，故需專人
      照顧至少一個月，而以二個月為宜」、「100 年3 月18日
      再住院，行內固定物摘出術，出院後無需專人照顧」等語
      ，此有該院100 年6 月14日仁字第033 號函附卷可稽（見
      本院卷第12頁），而原告第一次住院之期間為98年4 月29
      日至98年5 月12日，第二次住院期間則為100 年3 月18日
      至同月22日。另其於上開期間內雖均係由其胞嫂黃王梅桂
      代為照顧起居，惟親屬看護所付出之勞力，並非不能評價
      為金錢，自不能加惠於加害人之被告，故仍應衡量及比照
      僱用職業護士看護情形，認原告因此受有相當親屬看護費
      之損害而得向被告請求賠償，被告辯稱因原告係受家人照
      顧而不得為看護費用之請求，尚屬無據。本件原告既因系
      爭車禍受傷而須二次住院治療，且其於第一次出院後亦尚
      無法自由行動而須由專人照顧2 個月，則其於住院期間之
      20日及居家復健期間之2 個月自仍需人在旁予以佐理照顧
      ，是原告因本件車禍受有相當親屬看護費之損失即應為（
      2,000 ×80＝160,000），原告此部分請求應予准許。
    4.計程車資部分：
      原告主張其門診往返支出計程車費用9,300 元等語，業據
      其提出收據等件為證（見調解卷第32至40頁），而被告於
      此亦不爭執，且原告確多次前往重仁骨科醫院進行治療，
      是此部分主張自屬合理且屬增加生活上需要之支出而應准
      許。
    5.收入減少之損失部分：
      本件原告主張其平日係經營男飾百貨，每月收入約為7 至
      10萬元，因系爭事故受傷無法招呼客人4 個月，每月收入
      減少30,000元，計受有120,000 元之損失云云，並提出營
      業稅查定課徵核定稅額繳款書1 紙為證（見調解卷第41頁
      ），惟原告所提係95年4 至6 月份之繳款書，距系爭事故
      發生已有3 年之久，尚難據以採為原告事發時收入之依據
      ，且其就每月減少之收入金額為何、與其傷勢有無因果關
      係等節，復未另行舉證以實其說，則其所陳受有上開金額
      之工作損失云云尚屬無據。惟原告依其年齡並非無工作能
      力之人，是本院斟酌其勞動能力並社會經濟狀況，認其每
      月收入應以勞委會所訂勞工最低基本工資17,280元之標準
      即屬適當；另原告第一次出院後有休養之必要約需3 至4
      個月，第二次出院後則宜休養治療2 至3 個月乙節，此亦
      經重仁骨科醫院於前開函文中答覆明確（見本院卷第12頁
      ），即原告依其傷勢主張需休養4 個月尚屬適當，是本件
      原告因上開傷害休養而致無法從事工作所受有之收入損失
      即應為69,120 元，其於此範圍內之請求應予以准許。
    6.機車修理費部分：
      原告主張其為維修機車支出1,940 元等語，業據其提出收
      據1 紙為證（見調解卷第31頁），而被告於此亦不爭執，
      ，是此部分主張亦應准許。
    7.精神慰撫金部分：
      本件原告因系爭事故而致受有左脛腓骨粉碎性骨折、左第
      二、三、四掌骨骨折等傷害，於二次住院後仍需休養數月
      而無法正常作息已如上述，其於手術及治療期間，須忍受
      行動上之不便，其精神自受有莫大痛苦可堪認定。查原告
      係44年8 月29日出生，係經營百貨為業，名下並無財產；
      而被告98、99年之薪資收入分別為17,959元、2,738 元，
      名下僅有38,920元之投資1 筆乙節，此有稅務電子閘門財
      產所得調件明細表在卷可稽（見本院卷第13頁），爰審酌
      兩造經濟狀況、原告所受傷害程度及其因本件傷害所生之
      生活上不便等一切情狀，認以其請求之慰撫金300,000 元
      尚屬過高，應以200,000 元較為適當。
    8.綜上所述，本件原告得請求賠償之金額為493,671 元（44
      ,861＋8,450 ＋160,000 ＋9,300+69,120+1,940+200,000
      ＝493,671 ），惟原告於前業已向強制汽車責任保險人領
      取70,446元，是依強制汽車責任保險法第30條所定，加害
      人即被告受賠償請求時自得就此主張扣除，從而本件原告
      依侵權行為損害賠償請求權請求被告應賠付423,225 元及
      其遲延利息為有理由，其逾此範圍外之請求均屬無據而應
      予駁回。
五、本件原告勝訴部分，其所命給付金額未逾500,000 元，依民
    事訴訟法第389 條第1 項第5 款規定，應依職權宣告假執行
    ，至原告敗訴部分，其假執行之聲請即失所附，自應予以駁
    回。
六、據上論結，本件原告之訴為一部有理由，一部無理由，合依
    民事訴訟法第79條、第389 條第1 項第5 款，判決如主文。
中    華    民    國  100     年    8     月    25    日
                    民事第二庭法  官  謝  雨  真
以上正本係照原本作成。
如對本判決上訴，須於判決送達後20日內向本院提出上訴狀。如
委任律師提起上訴者，應一併繳納上訴審裁判費。
中    華    民    國   100    年    8     月    25    日
                              書記官  解  景  惠